【裁判字號】    98,抗,339
【裁判日期】    981005
【裁判案由】    聲請減刑及定應執行刑
【裁判全文】
臺灣高等法院高雄分院刑事裁定           98年度抗字第339號
抗  告  人
即受刑人    甲○○
上列抗告人因聲請減刑及定應執行刑案件，不服臺灣高雄地方法
院中華民國98年8 月31日裁定（98年度聲減字第168 號），提起
抗告，本院裁定如下：
    主  文
抗告駁回。
    理  由
一、本件抗告意旨略以：抗告人即受刑人甲○○（下稱抗告人）
    所犯如附表編號1 所示之罪所處有期徒刑3 月，業已於94年
    9 月間執行完畢，自不應減刑後再與附表編號2 、3 所示已
    減刑或不應減刑之罪，定其應執行之刑。又附表編號2 所示
    之罪符合減刑，減為有期徒刑1 月又15日，與不符合減刑附
    表編號3 所示之罪所處有期徒刑4 年6 月，二者合計為4 年
    7 月15日，原裁定竟定應執行刑為4 年8 月有誤云云。
二、原裁定意旨略以：抗告人因於附表所示之時間犯詐欺等3 罪
    ，經分別判處如附表所示之刑，均經確定在案。茲檢察官以
    受刑人所犯附表編號1 之犯罪，其犯罪時間在中華民國96年
    4 月24日以前，合於減刑條件，聲請予以減刑，並聲請與附
    表所列其餘已減刑及不應減刑之犯罪所處之刑，定其應執行
    之刑。經核尚無不合，應予准許。
三、經查：
  (一)按裁判確定前犯數罪者，併合處罰之，刑法第50條定有明文
    ，而數罪併罰合於定其應執行之刑之案件，其各罪判決均係
    宣告刑，並非執行刑，縱令各案中一部分犯罪之宣告刑在形
    式上已經執行，仍應依法聲請犯罪事實最後判決之法院裁定
    定其應執行之刑，然後再依所裁定之執行刑，換發指揮書併
    合執行，其前已執行之有期徒刑部分，僅應予扣除而不能認
    為已執行完畢，在所裁定之執行刑尚未執行完畢前，各案之
    宣告刑不發生執行完畢之問題（最高法院97年度台上字第13
    8 號判決意旨參照）。
  (二)次按「犯罪在中華民國96年4 月24日以前者，除本條例另有
    規定外，依下列規定減刑；一死刑減為無期徒刑。二無期徒
    刑減為有期徒刑20年。三有期徒刑、拘役或罰金，減其刑期
    或金額二分之一」、「依本條例應減刑之罪，已經判決確定
    尚未執行或執行未完畢者，由檢察官或應減刑之人犯聲請最
    後審理事實之法院裁定之」、「本條例自中華民國96年7 月
    16日施行」，中華民國96年罪犯減刑條例第2 條、第8 條第
    1 項、第16條分別定有明文。從而，依該條例應減刑之案件
    ，於96年7 月16日減刑條例施行時，已經判決確定尚未執行
    或執行未完畢之案件，檢察官或應減刑人犯即可聲請法院裁
    定減刑。質言之，是否已經執行完畢，應以96年7 月16日（
    中華民國96年罪犯減刑條例施行時）是否已經執行完畢為判
    斷之基準，而非以法院繫屬或裁定時為準。
  (三)又「數罪併罰，分別宣告其罪之刑，依下列各款定其應執行
    者：五宣告多數有期徒刑者，於各刑中之最長期以上，各刑
    合併之刑期以下，定其刑期。但不得逾20年。」修正前刑法
    第51條第5 款定有明文。再按法律上屬於自由裁量之事項，
    有其外部性界限及內部性界限，並非概無拘束。依據法律之
    具體規定，法院應在其範圍選擇為適當之裁判者，為外部性
    界限；而法院為裁判時，應考量法律之目的，及法律秩序之
    理念所在者，為內部性界限。法院為裁判時，二者均不得有
    所踰越。在數罪併罰，有二裁判以上，定其應執行之刑時，
    固屬於法院自由裁量之事項，然仍應受前揭外部性界限及內
    部性界限之拘束（最高法院80年度台非字第473 號判例、94
    年度台非字第233 號判決意旨參照）。
  (四)抗告人因犯如附表所示詐欺等3 罪，經原審法院及本院先後
    判處如附表所示之刑，均經確定在案。所犯3 罪之犯罪時間
    ，均係在96年4 月24日以前，其中附表編號3 之罪不合減刑
    條件，另附表編號1 、2 之罪雖均合於減刑條件，但其中附
    表編號2 業已減刑，爰僅就附表編號1 所示之罪刑依中華民
    國96年罪犯減刑條例之規定予以減刑。又附表編號1 至3 所
    示3 罪，係數罪併罰而合於定其應執行之刑之案件，其各罪
    判決均係宣告刑，並非執行刑，縱令附表編號1 所示該罪之
    宣告刑在形式上已經執行，基於抗告人之利益，仍應與附表
    編號2 、3 之罪所處之刑定其應執行之刑，然後再依所裁定
    之執行刑，換發指揮書併合執行，其前已執行之附表編號1
    所示該罪之宣告刑部分，僅應予扣除而不能認為已執行完畢
    ，在所裁定之執行刑尚未執行完畢前，各案之宣告刑不發生
    執行完畢之問題。
四、原審因而依中華民國96年罪犯減刑條例第2 條第1 項第3 款
    、第8 條第3 項、第11條、第12條，刑法第53條、修正前刑
    法第51條第5 款之規定，裁定抗告人所犯附表編號1 之犯罪
    ，減刑詳如附表編號1 所載，與附表2 、3 所列已減刑及不
    應減刑之犯罪所處之刑，3 罪合計定其應執行刑為有期徒刑
    4 年8 月，此項裁量並未踰越前揭所示外部性界限及內部性
    界限，經核尚無不合。抗告意旨認附表編號1 所示之罪業已
    執行完畢，不應再減刑後與附表編號2 、3 所示之罪定應執
    行之刑，且定執行刑過重，而指摘原審裁定不當，為無理由
    ，應予駁回。
五、據上論結，應依刑事訴訟法第412條，裁定如主文。
中    華    民    國    98    年    10    月    5     日
                  刑事第七庭    審判長法  官  莊飛宗
                                      法  官  陳明富
                                      法  官  蔡廣昇
以上正本證明與原本無異。
如不服本裁定應於送達後5 日內向本院提出抗告狀。
中    華    民    國    98    年    10     月   6     日
                                      書記官  黃英彥


司法院資訊處製作；財團法人民間司法改革基金會備份。
